臺灣高等法院臺中分院刑事判決　　　　 94年度上易字第750號
上　訴　人　台灣彰化地方法院檢察署檢察官
被　　　告　乙○○
上列上訴人因被告毀棄損壞之家暴案件，不服臺灣彰化地方法院
93年度易字第1308號中華民國94年4月7日第一審判決（聲請簡易
處刑案號：臺灣彰化地方法院檢察署93年度偵字第7377號），提
起上訴，本院判決如下：
    主 　　 文
原判決撤銷。
乙○○連續毀棄他人之檳榔樹，足以生損害於他人，處拘役伍拾
日，如易科罰金，以參佰元折算壹日。
    事　　  實
一、乙○○與甲○○為兄弟，二人曾因土地糾紛及金錢借貸而互
    生嫌隙，乙○○竟基於毀棄之概括犯意，先於民國93 年8月
    間某日，至彰化縣員林鎮○○○段0000-0000 號農地鋸斷甲
    ○○所種植之檳榔樹二棵而予毀棄，足以生損害於甲○○，
    甲○○向警方報案前往檳榔園處理後，以損失不大，未即時
    提出告訴。詎乙○○未因此罷休，又於九十三年九月初某日
    ，再度前往上開農地，將甲○○所種植之檳榔樹鋸斷約一百
    多棵而予毀棄，足以生損害於甲○○。復為甲○○所發現，
    而報警處理。
二、案經甲○○訴由彰化縣警察局員林分局報請台灣彰化地方法
    院檢察署檢察官偵查起訴。
    理 　　 由
一、訊據被告乙○○否認有何毀損之犯行，辯稱：伊當時要賣田
    ，怎可能去砍檳榔樹云云。惟查，右揭事實業據告訴人甲○
    ○指訴甚詳，復有現場照片原本二張、影本四張、土地所有
    權狀影本二件、地段圖影本一件附卷可稽。且告訴人之檳榔
    樹第一次遭人鋸斷二棵後，經報警前往處理，據前往檳榔園
    處理被告與告訴人糾紛之證人即警員張德順於原審到庭所證
    ：當時在檳榔園內有聽到被告乙○○說土地他也有份，要砍
    自己的檳榔樹不行嗎？又證人蕭吉欽警員於原審亦證稱：當
    時雙方爭執之內容是告訴人甲○○說被告乙○○要砍他的檳
    榔樹，被告乙○○說他自己的檳榔樹為何不能砍，被告一直
    生氣的說，他自己砍他的檳榔樹不行嗎？當時被告手持折疊
    式小鋸子，且是打開的等語屬實。次查，告訴人種植之檳榔
    樹第二次又遭人鋸斷後，報警處理，據前往處理之警員江柳
    襄於偵查中所證述：告訴人於九十三年九月六日八時四十分
    左右報案說檳榔樹被毀損，被電鋸鋸斷，是當天早上到田裡
    才發現，他說九十三年八月底的颱風前一天發現檳榔樹被破
    壞，但沒有那麼嚴重，但九月六日發現被破壞的更多，懷疑
    是乙○○所為，因為二人有土地糾紛，伊和告訴人到現場，
    那一塊土地是長方形，每一段都被破壞，整塊土地以間隔的
    方式被破壞，就是前面被破壞，然後後面一部分沒有，後面
    再破壞，依告訴人所言，九月六日發現這一次是第二次被破
    壞，因為他說八月底的颱風前一天也有發現被破壞等語；復
    於原審到庭證稱：伊因告訴人報案到檳榔園之時間為九十三
    年九月六日，當時被告未在場，被鋸斷之檳榔數約有一百多
    株，切割面大致平整，應該是用電鋸鋸斷等語，復有檳榔遭
    鋸斷之現場照片原本二張、影本四張在卷可證。按「認定犯
    罪事實所憑之證據，並不以直接證據為限，即綜合各種間接
    證據，本於推理作用，為認定犯罪事實之基礎，如無違背一
    般經驗法則，尚非法所不許」（最高法院44年度台上字第70
    2 號判例參照）。經查，本案雖未查扣任何犯罪工具，且未
    有證人直接目睹被告在鋸告訴人所種植之檳榔樹；然被告於
    警詢時對於九十三年八月間，告訴人第一次報警前來檳榔園
    處理雙方糾紛時在場之情並不否認，且稱是伊通知告訴人前
    往報警，核與告訴人於警詢時所陳之情相符。被告與告訴人
    間之土地糾紛既係民事事件，即應循由調解或其他訴訟途徑
    以資解決，若非發生刑事案件，焉有請告訴人報警前來處理
    之理！是以告訴人於警詢時指稱當時被告說要破壞農地檳榔
    樹，叫伊報警，應合於實情；且被告若未鋸斷二棵檳榔樹，
    於警員前來處理時單純否認即可，又何需一再揚稱他自己的
    檳榔樹為何不能砍？他自己砍他的檳榔樹不行嗎等語；且其
    後未久又發生農地檳榔樹約一百多棵遭人鋸斷之事。綜合上
    開各種間接證據，本於推理作用，足認被告確有為本案毀棄
    他人檳榔樹之行為。又查，被告雖擁有上開農地之應有部份
    （1/9），而告訴人於警詢時亦稱其與被告、姐夫於67年8月
    間在前開農地上種植檳榔145棵，72年8月伊自行用檳榔樹種
    子灑種陸續至85年間，大大小小約1500棵檳榔等語。被告雖
    擁有部分檳榔樹之共有權，惟既係與告訴人及另第三人所共
    有，即非被告所單獨全部所有，被告自無權單獨任意處分共
    有之檳榔樹。被告所鋸斷之檳榔樹中，縱有其與告訴人共同
    種植之部份，亦屬侵害告訴人之共有權，不得藉口對土地有
    持分，部份檳榔樹為其與告訴人所共同種植，而得任意為毀
    棄之行為。本案事證已臻明確，被告所辯係事後卸責之詞，
    不足採信，其犯行堪以認定，自應依法論科。
二、核被告毀棄他人之檳榔樹，足以生損害於告訴人甲○○，所
    為係犯刑法第354條之罪。被告先後2次毀棄行為，基於概括
    犯意，反覆為之，而犯相同罪名之罪，為連續犯，應以一罪
    論，並依法加重其刑。被告於93年8 月間毀棄告訴人之檳榔
    樹二棵部份之犯行雖未據起訴，惟被告此部分犯行與經起訴
    之犯行間有連續犯之裁判上一罪之關係，為起訴效力所及，
    本院得併與審理。又公訴人依告訴人之指稱而認被告於93年
    9月初所毀棄之檳榔樹約200棵，然證人江柳襄警員於告訴人
    報案後即到現場了解案情，依其於原審作證時所述被毀棄之
    檳榔約有一百多棵；而證人江柳襄警員為客觀第三者，告訴
    人或因所種植之檳榔樹遭人毀棄，心中氣忿而未予細數，自
    應以證人江柳襄警員所述較正確而可採。原審未為詳查，細
    心勾稽，遽為被告無罪之諭知，自有未當；檢察官亦執此上
    訴，指摘原判決不當，為有理由，應由本院將原判決撤銷改
    判。爰審酌被告與告訴人係兄弟關係，雙方因土地糾紛及金
    錢借貸而互生嫌隙，理因循由法律途徑或經長輩居中斡旋，
    以平和手段解決，竟未此之圖，而以劇烈手段，將告訴人種
    植多年賴以維生之檳榔樹鋸斷毀棄，且數量不少，影響告訴
    人生計，犯後又不知悔改，飾詞圖卸，毫無悔意，且未賠償
    告訴人之損失，本應從重量刑，姑念其尚無犯罪前科，有台
    灣高等法院被告前案紀錄表在卷可稽，且雙方糾紛終需理性
    和平解決，莫因此使雙方感情更趨決裂致兄弟相殘等一切情
    狀，量處如主文第二項所示之刑，並諭知易科罰金折算之標
    準。
據上論結，應依刑事訴訟法第三百六十九條第一項前段、第三百
六十四條、第二百九十九條第一項前段，刑法第五十六條、第三
百五十四條、第四十一條第一項前段，罰金罰鍰提高標準條例第
一條前段、第二條，判決如主文。
本案經檢察官丙○○到庭執行職務。
中　　華　　民　　國　　94　　年　　8 　　月　　4 　　日
              刑事第四庭  審判長法　官　洪　耀　宗
              　　　　　　　　　法　官　陳　欣　安
              　　　　　　　　　法　官　江　德　千
上列正本證明與原本無異。
不得上訴。
　　　　　　　　　　　　　　　　書記官　吳　麗　琴
中　　華　　民　　國　　94　　年　　8 　　月　　4 　　日
【附錄論罪科刑法條】
刑法第三百五十四條：
毀棄、損壞前二條以外之他人之物或致令不堪用，足以生損害於
公眾或他人者，處二年以下有期徒刑、拘役或五百元以下罰金。
　　　　　　　　　　　　　　　　　　　　　　　　　　　Ｉ
